臺灣高等法院刑事判決　　　　　　　　94年度上訴字第2404號
上　訴　人
即　被　告　甲○○○　○○○○.
　　　　　　　　　　馬來西亞籍.
　　　　　　　　　　（現在臺灣台北看守所羈押）
指定辯護人　本院公設辯護人　乙○○
上列上訴人因毒品危害防制條例案件，不服臺灣桃園地方法院94
年度訴字第648號，中華民國94年6月15日第一審判決（起訴案號
：臺灣桃園地方法院檢察署93年偵字第19239號），提起上訴，
本院判決如下：
    主  文
原判決撤銷。
ＫＨＯＲ　ＨＷＡＩ　ＬＩＡＮＧ（中文姓名許懷亮）共同運輸
第三級毒品，處有期徒刑伍年貳月。並於刑之執行完畢或赦免後
，驅逐出境。扣案之第三級毒品愷他命（驗餘淨重玖佰玖拾捌點
零壹公克）、第三級毒品愷他命外包裝透明塑膠袋壹只、香水禮
盒壹只、行李箱壹個及未扣案行動電話壹具，均沒收。
    事  實
一、甲○○○ ○○○○ LIANG （中文姓名許懷亮）為馬來西亞人。其因
    在馬來西亞積欠他人賭債無力償還，亟思至臺灣打工賺錢，
    即自行購買馬來西亞至臺灣之來回機票，其搭機來臺灣前於
    民國93年12月8 日上午8 時許在馬來西亞新山機場遇到1 位
    姓名年籍不詳年約40歲之馬來西亞華裔成年男子，該名華裔
    男子要求甲○○○ ○○○○ LIANG 代其自馬來西亞攜帶愷他命入境
    臺灣至臺北市○○街時，自然有人會打甲○○○ ○○○○ LIANG 馬
    來西亞門號0000000000號之行動電話取貨，允諾事成後即給
    付甲○○○ ○○○○ LIANG 新臺幣（下同）2 萬元之酬勞，甲○○○ ○
    ○○○ LIANG 明知愷他命為毒品危害防制條例所規定之第三級
    毒品，不得製造、運輸、販賣或轉讓，亦屬懲治走私條例所
    規定未經許可不得私運來臺之管制進出口物品，因貪圖小利
    ，竟仍與該名華裔男子共同基於運輸第三級毒品愷他命來臺
    之犯意聯絡，由該名華裔男子將其所有以透明塑膠袋1 只包
    裝，再將之放入粉紅色紙盒內之底層，其上再放置白色海綿
    及香水加以掩飾，粉紅色紙盒外以彩色包裝紙包覆，並以黃
    色絲帶綑綁（按即將上開愷他命藏置於香水禮盒1 只內）之
    第三級毒品愷他命（毛重1023.19 公克，淨重998.28公克，
    取樣0.27公克鑑驗用罄，純度約87.3％，驗餘淨重998.01公
    克），將之交予甲○○○ ○○○○ LIANG 放入其個人行李箱1 只內
    ，甲○○○ ○○○○ LIANG 收受後即於同日下午15時15搭乘馬來西
    亞航空公司MH 94 班次班機，於同日20時35分許入境臺灣，
    將上開管制進出口之第三級毒品愷他命私運入境。惟甲○○○
    ○○○○ LIANG於同日晚間20時38分於桃園中正國際機場第一航
    站通關時，即遭台北關稅局會同內政部警政署航空警察局所
    屬司法警察共同檢查其行李而查獲上情。
二、案經內政部警政署航空警察局移送臺灣桃園地方法院檢察署
    檢察官偵查起訴。
    理  由
一、訊據上訴人即被告甲○○○ ○○○○ LIANG坦承於前開時、地搭機
    入臺，並在其行李箱內查獲夾藏裝有第三級毒品愷他命之香
    水禮盒之事實，然矢口否認有何私自運輸第三級毒品愷他命
    進入我國境內之認識，辯稱：只是幫人家帶香水禮盒至臺灣
    ，並不知道禮盒內裝的東西是愷他命云云。惟查：
  (一)被告於93年12月8 日下午15時15分許，由馬來西亞吉隆坡搭
    機飛至桃園中正國際機場，並以此方式，自馬來西亞私運管
    制物品毒品愷他命進入臺灣，嗣於當日20時38分許，甲○○○ ○
    ○○○ LIANG 於桃園中正國際機場欲通關入境時，為內政部警
    政署航空警察局、財物部台北關稅局人員當場查獲，並起出
    前述夾藏裝有第三級毒品愷他命之香水禮盒等情，業據被告
    迭於警詢及偵審中供述明確（見93年度偵字第19239號偵查
    卷第5至11頁、第22至24頁、原審卷附93年12月9日、94年2
    月4日、94年2月2日訊問筆錄、94年3月30日、同年5月6日準
    備程序筆錄、同年6月1日審判筆錄），而扣案香水禮盒內以
    透明塑膠袋所置粉狀物品，經鑑驗結果，均有愷他命成份（
    毛重1023.19公克，淨重998.28公克，純度約87.3％，驗餘
    淨重998.01公克）等情，亦有扣押物清單（見同上偵查卷第
    54 頁）、毒品初步鑑驗報告單及內政部警政署刑事警察局
    94年1月31日刑鑑字第0930245776號鑑定各1紙（偵查卷第12
    、53 頁）附卷可憑。此外，復有卷附被告之入出境查詢結
    果、臺北關稅局扣押貨物運輸工具收據及搜索筆錄各1份、
    查獲照片7幀附卷可稽（見同上偵查卷第19頁、第15至16頁
    ），及前開查獲之第三級毒品愷他命1包、供包裝前述愷他
    命所用之香水禮盒1個扣案可證，被告確有私自運輸第三級
    毒品愷他命進入我國境內之行為，至臻明確。
  (二)次查被告於檢察官偵訊及原審審理時均供稱，在馬來西亞新
    山機場遇到1位姓名年籍不詳年約40歲之馬來西亞華裔男子
    ，該名華裔男子要求伊代其自馬來西亞攜帶愷他命入境臺灣
    至臺北市○○街時，自然有人會打伊門號0000000000號之行
    動電話取貨，允諾事成後即給付伊2萬元之酬勞，是該名馬
    來西亞華裔男子為被告本次運輸之行為，須支出被告2萬元
    之費用，若所運輸之物品價值不高，該華裔男子自無需支付
    高達新臺幣2萬元「運輸費用」；又衡情被告於偵查中自陳
    僅為國小畢業，又在馬來西亞積欠他人賭債，才至臺灣打工
    謀生，而一般高中學歷畢業者在馬國就業之平均所得為1,50
    0至2,000馬幣等情，被告可藉本次運輸行為而取得相當高中
    畢業之每月薪資之報酬，且被告自承有施用搖頭丸、愷他命
    （見同上偵查卷第9頁、原審94年3月30日訊問筆錄），是其
    客觀上當可預見該華裔男子所交付者應為違法之物品，被告
    主觀上對於攜帶違法物品進入臺灣之犯意甚明。又扣案毒品
    愷他命之數量及市價均不菲，該華裔男子苟未與被告具有謀
    議，自無率將該價值不菲之愷他命逕委託被告代為攜帶入境
    ，且該華裔男子將扣案毒品愷他命交付被告攜帶來臺，事涉
    妥善保管以免損及價值，自應告知毒品種類，方屬符於事理
    ，故被告與該名華裔男子就運輸愷他命具有謀議，彰彰甚明
    ，被告明知運輸之物品係愷他命之事實，益屬灼然。被告所
    辯不知該華裔男子委託攜帶回台之香水禮盒內為毒品愷他命
    ，顯係避重就輕臨訟之卸詞，委無可採。
  (三)綜上事證，被告所為否認犯罪乃卸責之詞，並不足採信，其
    明知香水禮盒內透明塑膠袋內置有愷他命而私自運輸來臺之
    犯罪行為，事證明確，應依法論科。
二、按愷他命（Ketamine）係毒品危害防制條例第2 條第2 項第
    3款規定之第三級毒品，並為行政院依據懲治走私條例第2條
    第4項授權公告之「懲治走私條例公告管制物品項目及其數
    額」甲項管制進出口物品第4款所列之毒品，不得運輸亦不
    得私運進口。被告自馬來西亞私運管制進出口之第三級毒品
    愷他命入境臺灣，核其所為，係犯毒品危害防制條例第4條
    第3項之運輸第三級毒品罪及懲治走私條例第2條第1項之私
    運管制物品進口罪。被告與姓名年籍不詳之馬來西亞華裔之
    成年男子間有犯意聯絡與行為分擔，應論以共同正犯。又被
    告1私運行為同時觸犯前開2罪名，為想像競合犯，應從一重
    之運輸第三級毒品罪處斷。
三、原審據以論罪科刑固非無見，惟查毒品危害防制條例條11條
    之1雖規定第三、四級毒品及製造或施用毒品之器具，無正
    當理由，不得擅自持有，但並無罰則，從而原判決以被告持
    有愷他命之低度行為，為運輸之高度行為所吸收之論述，似
    有矛盾。再本件愷他命依毒品危害防制條例第2條規定，為
    公告管制之第三級毒品，且依同條例第11條之1規定，不得
    擅自持有，雖同條例第18條第1項前段規定僅將查獲之第一
    、二級毒品不問屬犯人與否沒收銷燬之，而排除第三、四級
    毒品，然第三、四級毒品，依公告管制且不得擅自持有之規
    定觀之，仍不失為違禁物之屬性，既未納入上開特別沒收之
    列，自應依刑法第38條第1項第1款之規定沒收之，始符法制
    。至毒品危害防制條例第18條第1項中段之查獲第三、四級
    毒品，無正當理由而擅自持有，為沒入銷燬之規定，囿於同
    條例第11條之1，並無罰則，遂依行政處分之方式為沒入之
    處置，惟本件被告所犯為運輸第三級毒品罪，非僅止於持有
    ，自應由法院於罪刑宣告後，併為沒收之諭知。原判決以查
    獲之第三級毒品非違禁物，即不應由法院宣告沒收之論，
    尚有可議。被告上訴意旨以量刑過重指摘原判決不當，雖無
    可取，但原判決既有可議，仍應由本院將原判決撤銷改判。
    爰審酌被告不思毒品對他人身體健康及社會治安危害至深且
    鉅，竟運輸毒品入境，所輸入之毒品為數頗鉅，惟於運輸入
    境即被查獲，對社會尚未發生具體危害，且犯後大致坦承犯
    行等一切情狀，量處如主文第2項所示之刑，以資懲儆。又
    被告屬馬來西亞國籍，為外國人，在我國犯罪而受本件有期
    徒刑以上刑之宣告，本院認於刑之執行完畢或赦免後，有強
    制其出境之必要，爰依刑法第95條之規定，併為驅逐出境之
    諭知。
四、(一)本件扣案之第三級毒品愷他命（毛重1023.19公克，淨重
    998.28公克，取樣0.27公克鑑驗用罄，純度約87.3％，驗餘
    淨重998.01公克），屬第三級毒品，依上開說明，應依刑法
    第38條第1項第1款之規定沒收之。（至刑事警察局取樣之愷
    他命0.27公克，因業已鑑驗用罄，已如前述，自無庸諭知沒
    收銷燬）。扣案之放置前開愷他命之透明塑膠包裝袋1只，
    業經鑑定機關就之與內裝之愷他命分別鑑析其重量，業如前
    述，足見與扣案之愷他命並無不可析離關係，與扣案之香水
    禮盒1個，係馬來西亞華裔男子所有，另行李箱1只，則係被
    告所有，均供渠等用以運輸本件扣案愷他命所用之物，本於
    共同正犯責任共同之原則，亦應均依毒品危害防制條例第19
    條第1項規定宣告沒收。未扣案行動電話1具（使用門號為馬
    來西亞門號0000000000號，惟該門號SIM卡1張，為客戶與電
    訊公司約定由電訊公司所有，不在沒收之列），為被告所有
    ，供本件犯罪所用之物，此經被告供明於卷（見同上偵查卷
    第8頁），亦應依同條例第19條第1項規定沒收之。
  (二)至於被告因本件犯罪所可獲得之新臺幣2 萬元之酬勞，因被
    告甫入境即遭查獲，依其與該名華裔男子之約定並無從獲得
    此一酬勞，且依現存證據亦不足證明被告已有所得，自不得
    宣告沒收，附此敘明。
  (三)再者，毒品危害防制條例第19條第1 項所稱「供犯罪所用或
    因犯罪所得之財物，均沒收之」，必於犯同條例第4 條至第
    9條、第12條、第13條或第14條第1項、第2項之罪有直接關
    係為限，被告往返臺灣、馬來西亞之間所使用機票、食宿費
    用，顯係被告必要之交通、食宿支出，非直接供運輸毒品之
    用，亦非運輸毒品所得之對價，難認與運輸毒品有直接關係
    ，不在毒品危害防制條例第19條第1項所規定宣告沒收之列
    ，附此敘明。
據上論斷，應依刑事訴訟法第369條第1項前段、第364條、第
299 條第1項前段，毒品危害防制條例第4條第3項、第19條第1項
前段，懲治走私條例第2條第1項、第11條，刑法第11條、第28條
、第55條、第38條第1項第1款、第95條，判決如主文。
本案經檢察官李良忠到庭執行職務。
中　　華　　民　　國　　94　　年　　9 　　月　　14　　日
　　　　　　　　　刑事第六庭審判長法　官  許國宏
　　　　　　　　　　　　          法　官　林銓正
　　 　 　　　　　　　　　　      法　官　洪光燦
以上正本證明與原本無異。
如不服本判決，應於收受送達後10日內向本院提出上訴書狀，其
未敘述上訴之理由者並得於提起上訴後10日內向本院補提理由書
（均須按他造當事人之人數附繕本）。
                                  書記官　陳玉嬋
中　　華　　民　　國　　94　　年　　9 　　月　　15　　日
附錄本案論罪科刑法條全文如下：
毒品危害防制條例第4條第3項
製造、運輸、販賣第 3 級毒品者，處五年以上有期徒刑，得併科
新臺幣五百萬元以下罰金。
